臺灣高雄地方法院刑事判決　　　　　　　　　　　　九十三年度簡上字第六一三號
　　上　訴　人
　　即　被　告　乙○○
右上訴人因違反著作權案件，不服臺灣高雄地方法院高雄簡易庭九十三年度簡字第一
七七四號中華民國九十三年八月五日第一審判決（聲請簡易判決處刑案號：臺灣高雄
地方法院檢察署九十三年度核退偵字第二七九號），提起上訴，本院判決如左：
    主  文
原判決撤銷。
乙○○共同連續意圖營利而以移轉所有權之方法散布重製光碟而侵害他人之著作財產
權，處有期徒刑參月，如易科罰金，以參佰元折算壹日。扣案之電影片名目錄表陸本
、兌換卡柒拾伍張、包裝袋捌個、帳單壹張及如附表所示之盜版影音光碟片貳拾陸片
，均沒收。
    事  實
一、乙○○與綽號「家邦」及另一真實姓名年籍不詳之成年男子共三人，明知含附表
    所示數量不詳之影音光碟片一批，係未經附表所示之著作財產權人同意或授權，
    擅自重製而侵害各著作財產權人享有視聽著作財產權之盜版光碟，竟共同基於意
    圖營利，以販售之移轉所有權方法散布重製光碟而侵害他人著作財產權之概括犯
    意聯絡，於不詳時間地點購入含附表所示之盜版光碟後，自民國九十三年二月二
    十一日起，在高雄市左營區「瑞豐夜市」內擺設攤位，以陳列電影片名目錄表供
    不特定人選購並給付價金後，乙○○等人即交付兌換卡並約定二十分鐘後交片之
    方式，以每部影片新臺幣（下同）一百元至一百五十元不等之價格，連續販賣予
    不特定人多次。嗣同月二十八日二十二時三十分許，經高雄市政府警察局左營分
    局偵查員魏裕峰喬裝顧客佯稱欲購買「魔戒三部曲」盜版光碟，而當場查獲，並
    扣得乙○○等人所有之電影片名目錄表六本、兌換卡七十五張、包裝袋八個、帳
    單一張及如附表所示之盜版影音光碟片二十六片，而查悉上情。
二、案經高雄市政府警察局左營分局報請臺灣高雄地方法院檢察署檢察官偵查起訴。
    理  由
一、訊據被告乙○○矢口否認右揭犯行，辯稱：案發當時因購買光碟之人數眾多，喬
    裝購買光碟之警員無法進入攤位，因伊常至該處購買盜版光碟，而與「家邦」熟
    識，而幫忙「家邦」傳遞光碟給警員，伊並未與「家邦」等人共同販賣盜版光碟
    云云。經查：
  (一)扣案如附表所示之影音光碟片二十六片，係未經如附表所示美商迪士尼企業股份
    有限公司（下稱美商迪士尼公司）等六家公司著作權人之授權或同意，以燒錄機
    所燒錄而成，擅自重製美商迪士尼公司等公司之侵害著作財產權之光碟，業據告
    訴代理人丙○○於警訊時指述明確（被告不爭執其證據能力，本院審酌丙○○僅
    指述扣案之影音光碟片係盜版光碟片，並未指述被告涉犯本件犯行，以該言詞陳
    述作成之狀況，依刑事訴訟法第一百五十九條之五之規定，得為證據），並有財
    團法人電影及錄影著作保護基金會九十三年二月二十八日鑑識報告及著作權證明
    文件在卷可證（見警卷第十九頁至第二十頁、臺灣高雄地方法院檢察署九十三年
    度核退偵字第二七九號卷第一四一頁至第一五一頁），足認扣案之光碟片，確係
    侵害附表所示美商迪士尼公司等公司之著作產財權。
  (二)被告於檢察官偵訊時自承：「（檢察官問：你有無販賣版光碟？）有」、「（檢
    察官問：知不知道是盜版光碟？）知道」、「（檢察官問：你是不是叫『家邦』
    ？）不是，那是另一個人，我幫他拿盜版光碟給客人」等語（見臺灣高雄地方法
    院檢察署九十三年度偵字第四六四三號卷第七頁至第八頁），已自白其確有明知
    係侵害他人著作財產權之光碟，而以販售之移轉所有權方法散布之犯行。
  (三)被告與不詳姓名年籍之成年男子共三人，在高雄市左營區「瑞豐夜市」內擺設攤
    位，以陳列電影片名目錄表供不特定人選購並給付價金後，再交付兌換卡並約定
    二十分鐘後交片之方式，連續販賣予不特定人多次等情，業據本件查獲之警員魏
    裕峰於原審證述：「（法官問：請陳述當天查獲經過？）瑞豐夜市一星期營業三
    天，我們在查獲當天的前一個星期，我們就已經發現被告和其他二位成年人在那
    裡賣盜版光碟，攤位上放了很多本目錄，客人選了之後把錢交給其中一個人，他
    就會交付客人一個號碼牌，我們認定他們有在賣盜版光碟。之後我們規劃當天去
    逮捕被告，我就佯裝成客人到攤位前翻閱目錄，並向其中一個人（不是被告）說
    我要買魔戒三，他就看了一下被告，被告點頭示意說可以，他就拿給我一個牌子
    ，我就付給他三百元，他就告訴我二十分鐘後再拿片子，當時被告也在場。我拿
    了牌子後，繞了二十分鐘，其他二位同事在場埋伏，過了二十分鐘後我再回到攤
    子，當庭的被告看到我就示意要我靠近一點，叫我拿牌子給他，他就拿給我魔戒
    三盜版光碟，用牛皮紙袋包著，我收到光碟後就表明我警察的身分，要將他逮捕
    ，被告就要抵抗，另外二個人就趁隙逃跑，我同事並沒有攔到他們」、「（法官
    問：是否確定一個星期前查看現場時被告有在場？）我確定，他當時在攤位裡面
    看，主要是另外二個年輕人負責買賣，並沒有看到他有販賣的動作，但是我一看
    就知道他也是在賣的人，因為一般客人都是在攤子外面翻閱目錄，而被告是站在
    攤子裡面，一看就和一般顧客不同」、「（法官問：當天查獲是否能確定被告有
    點頭向其他二位年輕人點頭示意可以賣？）我確定，因為我有跟另一位年輕人說
    要買時，他馬上轉頭看被告，被告點頭後，年輕人就把我要買的魔戒三登記在簿
    子上，交給我號碼牌」、「（法官問：是否確定是當庭的被告？）是，我很確定
    ，不會看錯人」、「（法官問：一個星期前去查獲和查獲當天，有無看到有客人
    實際向被告買盜版光碟？）查獲一星期前和查獲當天都是有看到客人有付錢、拿
    到牌子，但沒有看到實際交付光碟」、「【法官問（提示警卷第二二頁）請指出
    當天被告所站之位置？】被告站在照片左上角右邊之人所在位置處，其餘二名年
    輕人則站在面對我的被告右邊，我站在攤位外面的正中央，就是照片的右下角」
    、「（法官問：一個星期前去查看現場時，被告是否也在攤子裡面？）是，跟剛
    才我所指出的位置一樣」等語綦詳（見原審卷第二三頁至第二五頁），衡情，證
    人魏裕峰係左營分局警員，與被告素無冤仇，顯無甘冒偽證之風險，誣指被告之
    動機與必要，是其證言應可採信。
  (四)被告嗣後翻異前詞，辯稱：當時購買光碟之人數眾多，因伊與「家邦」熟識，而
    幫忙傳遞光碟云云。惟被告案發當時係站立於攤位內側，與一般購買光碟片站立
    於攤位外側之顧客不同，且證人魏裕峰向販售盜版光碟之人表示欲購買魔戒三部
    曲時，該人馬上轉頭看被告，被告點頭後，該人乃將魔戒三部曲登記在簿子上，
    並交給證人魏裕峰號碼牌，於二十分鐘後，被告示意證人魏裕峰靠近一點，要證
    人魏裕峰將牌子拿給被告後，被告乃將魔戒三部曲盜版光碟交付證人魏裕峰等情
    ，業據證人魏裕峰前述明確。足見，證人魏裕峰應無將被告誤認為販售光碟之人
    之可能。是以，被告前開所辯，應係卸責之詞，委無足採。
  (五)又政府懸為禁令嚴加取締盜版光碟，苟無利可圖，衡情被告應無甘冒被取締判刑
    之危險，從事盜版光碟之買賣，是其所販入盜版光碟之價格必較其出售之價格低
    廉，而有從中賺取買賣差價牟利之意圖，此為一般之經驗法則，亦毋庸疑。
  (六)綜上所述，本件被告犯罪事證明確，所辯均係卸責之詞，其犯行洵堪認定，應依
    法論科。
二、按被告行為後，著作權法業經立法院修正，並於九十三年九月一日經總統公布，
    於同年月三日生效，被告意圖營利，明知扣案之光碟係侵害他人著作財產權之光
    碟，而以移轉所有權之方法散布，依被告行為時有效之著作權法，成立著作權法
    第九十一條之一第三項之意圖營利而以移轉所有權之方法散布重製光碟，侵害他
    人之著作權財產權罪，處三年以下有期徒刑、拘役，或併科一百五十萬元以罰金
    ，依修正後之著作權法規定，構成著作權法第九十一條之一第三項之明知係侵害
    著作財產權之光碟而散布罪，處六月以上三年以下有期徒刑，得併科二十萬元以
    上三百萬元以下罰金。經比較新舊法結果，以修正前之法律處罰較經，有利於行
    為人，依刑法第二條第一項但書規定，仍應適用修正前之著作權法第九十一條之
    一第三項規定處罰。是核被告所為，係犯修正前之著作權法第九十一條之一第三
    項之意圖營利而以移轉所有權之方法散布重製光碟，而侵害他人之著作權財產權
    罪。其意圖散布而持有之低度行為，應為販賣之高度行為所吸收，不另論罪。又
    被告與綽號「家邦」及另一真實姓名年籍不詳之成年男子就上開犯行間，有犯意
    聯絡及行為分擔，均為共同正犯。又其先後多次販賣犯行，時間緊接，手法相似
    ，觸犯構成要件相同之罪名，顯係基於概括犯意反覆為之，應依連續犯規定，論
    以一罪，並加重其刑。聲請簡易判決處刑意旨雖僅論及被告於九十三年二月二十
    八日之犯行，並認其係犯著作權法第九十三條第一項之罪，惟被告之其餘犯罪事
    實與前揭經聲請簡易判決處刑並由本院論罪科刑之部分有連續犯之裁判上一罪關
    係，已如前述，依審判不可分原則，其餘犯罪事實亦應為聲請簡易判決處刑之效
    力所及，又依起訴書犯罪事實欄第一段及證據欄第一段之論述，公訴人應係認被
    告販賣盜版光碟，而犯修正前著作權法第九十一條之一第三項之罪，起訴法條引
    用九十一條第一項，應係誤載，附此敘明。
三、原審對被告予以論罪科刑，固非無見，惟查：著作權法業經立法院修正，並經總
    統於九十三年九月一日公布，依修正後之著作權法九十一條之一第三項規定，與
    修正前之著作權法第九十一之一第三項規定之刑度相比較，以修正後之法律處罰
    較重，依刑法第二條第一項但書規定，應適用較有利於行為人之修正前之著作權
    法第九十一之一第一項規定處罰。原審未及比較新舊法之輕重，並適用有利於行
    為人之修正前之舊法，尚有未洽。被告上訴意旨，空言否認犯行，指摘原判決不
    當固無理由，惟原判決雖有上述可議之處，自應由本院將原判決撤銷改判。爰審
    酌被告貪圖小利，竟漠視他人之著作財產權，公然擺攤陳列目錄以販賣侵害他人
    著作財產權之影音光碟片，且犯後否認犯行，顯無悔意，惟念其販賣時間尚短，
    所得利益及所生損害非鉅，且從無前科，此有臺灣高等法院被告全國前案紀錄表
    一份在卷可按，應係一時失慮，偶罹刑典等一切情狀，量處如主文所示之刑，並
    諭知易科罰金之折算標準。至扣案之電影片名目錄表六本、兌換卡七十五張、包
    裝袋八個、帳單一張及如附表所示之盜版影音光碟片，均係被告供本件犯罪所用
    之物，併依著作權法第九十八條但書之規定，不問屬於被告與否，均宣告沒收。
據上論斷，應依刑事訴訟法第四百五十五條之一第一項、第三項、第三百六十九條第
一項前段、第三百六十四條、第二百九十九條第一項前段，修正前著作權法第九十一
條之一第三項、第九十八條但書，刑法第二條第一項但書、第十一條、第二十八條、
第五十六條、第四十一條第一項前段，罰金罰鍰提高標準條例第二條，判決如主文。
本案經檢察官甲○○到庭執行職務。
中      華      民      國    九十三    年      十一     月     十六    日
                                  臺灣高雄地方法院刑事第十六庭
                                      審判長法  官  施 柏 宏
                                            法  官  陳 億 芳
                                            法  官  洪 能 超
右正本證明與原本無異。
不得上訴。
                                            書記官  吳 金 霞
中      華      民      國    九十三    年      十一     月     十六    日
附錄本案論罪科刑法條全文︰
修正前著作權法第九十一條之一
意圖營利而以移轉所有權之方法散布著作原件或其重製物而侵害他人之著作財產權者
，處三年以下有期徒刑、拘役，或科或併科新臺幣七十五萬元以下罰金。
非意圖營利而以移轉所有權之方法散布著作原件或其重製物，或意圖散布而公開陳列
或持有而侵害他人之著作財產權者，散布份數超過五份，或其侵害總額按查獲時獲得
合法著作重製物市價計算，超過新臺幣三萬元者，處二年以下有期徒刑、拘役，或科
或併科新臺幣五十萬元以下罰金。
犯第一項之罪，其重製物為光碟者，處三年以下有期徒刑、拘役，或併科新臺幣一百
五十萬元以下罰金。
犯前項之罪，經供出其物品來源，因而破獲者，得減輕其刑。
